---
title: 应用R语言BUGSnet程序包实现贝叶斯网状Meta分析
date: '2024-01-01'
slug: bugsnet-meta
categories:
  - 网状meta
  - meta分析
tags:
  - meta分析
  - 网状meta
---

-   向虹,岳磊,赵红,李华,谢天宏,杨婷,王杰,张宇昊,谢忠平.应用R语言BUGSnet程序包实现贝叶斯网状Meta分析[J].中国循证医学杂志,2022,22(05):600-608.

传统的meta分析为两组数据比较，如果需要多组数据的两两比较，则需要应用网状meta分析，本文分享使用**BUGSnet**包使用的方法

## 准备数据

数据来源于一项关于类固醇佐剂治疗天疱疮的网状Meta分析研究，该研究纳入 10 个试验，纳入了592 例患者，评估了 7 种方法治疗天疱疮的效果，下载地址[meta.csv](/course/2024-01-01-r-bugsnet-meta/meta.csv)。

```
data_total<-read.csv("meta.csv")
data_total[,1:5]
```

```{r}
data_total<-read.csv("/Users/mac/Documents/GitHub/blog/content/course/2024-01-01-r-bugsnet-meta/meta.csv")
knitr::kable(data_total[,1:5])
```
## 安装软件包

R语言**BUGSnet包**实际就是来调用JAGS软件来实现贝叶斯网状meta分析的，所以要**事先安装好JAGS**

[JAGS官网](https://mcmc-jags.sourceforge.io/)在此，大家自行下载安装

目前[BUGSnet包](https://github.com/audrey-b/BUGSnet)托管在GitHub上，需要一点技术去安装

```
remotes::install_github("audrey-b/BUGSnet")
## ipkg::install_github("audrey-b/BUGSnet")
```
## 网状meta分析具体实现过程

### 录入、整理数据
```{r}
library(dplyr)#导入dplyr包
library(tidyr)#导入tidyr包；目的是实现管道操作及一系列tidy风格的函数

data_total<-read.csv("meta.csv", 1) #导入编辑好的数据文件,csv格式，meta.csv是文件名称
str(data_total) #查看导入的数据信息
data_remission<- data_total[, c(1:4)] #拿到第1~4列，并命名为data_remission
data_relapse<-data_total[, c(1:3, 5)] #拿到第1~3列和第5列，并重命名
data_withdrawal<- data_total[, c(1:3, 6)]#拿到第1~3列和第6列，并重命名
data_dose<-data_total[, c(1:3, 7:8)]#拿到第1~3列和第7~8列，并重命名

#下面代码重命名结局指标
#data_remission代表缓解病例数据，为主要疗效指标
data_remission<-data_remission %>% rename(sampleSize=Number.of.patients, events=
    Number.of.remissions)  #将data_remission内的变量重命名，然后将整个数据依然命名为data_remission
#去除缺失值后重命名
# data_relapse代表复发病例数据，为次要疗效指标
data_relapse<-data_relapse %>% drop_na() %>%
  rename(sampleSize=Number.of.patients, events=
           Number.of.relapses) #重命名

# data_withdrawal代表不良事件相关退出病例数据，为次要安全性指标
data_withdrawal<-data_withdrawal %>%
  drop_na() %>% rename(sampleSize= Number.of.patients, 
                       events=Number.of.adverse.event.related.withdrawals)#重命名

#data_dose代表固醇的累积使用剂量，为主要安全性指标
data_dose<-data_dose %>% drop_na() %>%
  rename(sampleSize=Number.of.patients, mean=
           Cumulative.dose.of.steroid_Mean, SD=Cumulative.dose.of.steroid_SD)#重命名
```

### 绘制网络关系图

```{r fig1,fig.cap='输出的网络关系图'}
library(BUGSnet) #导入BUGSnet包
#预处理，指定目标数据及变量名
data_remission <- data.prep(arm.data = data_remission, varname.t = "Treatment", varname.s =
                              "Study") 
data_dose <- data.prep(arm.data = data_dose,
                       varname.t = "Treatment", varname.s = "Study")
#绘制描述性统计图（网络关系图）
par(mfrow = c(1,2))  #在同一张图上显示1x2个图
net.plot(data_remission, node.colour = "darkgrey") #绘制散点图，连线颜色为darkgrey
net.plot(data_dose, node.colour = "darkgrey")   
```

### 设置模型类型

```{r}
#使用nma.model函数设置拟合哪种模型(固定效应模型或随机效应模型)
#设置固定效应模型
fixed_effects_model_remission <- 
  nma.model(data_remission, outcome="events", N="sampleSize",
            reference="Steroid alone", family="binomial",link="logit", 
            effects="fixed")

fixed_effects_model_dose <- nma.model(data=data_dose, outcome="mean",
                                      N="sampleSize",sd="SD", reference="Steroid alone", 
                                      family="normal",link="identity", effects="fixed")                                    
#nma.model参数解释
#outcome指定结局变量
# reference设置对照组，本例为Steroid alone（单独使用类固醇治疗）
# family用于指定结果的分布类型binomial（二分类资料），normal（计量资料），poisson（计数资料）；
# link用于指定NMA模型使用的函数，logit用于OR，log用于RR或计数数据的比率（Rate Ratio）；
# cloglog用于二分类数据危险比（HR）；identity用于计量资料；
# effects用于设置效应模型的类型。

#设置随机效应模型
random_effects_model_remission <- nma.model(data_remission, outcome="events", N="sampleSize",
  reference="Steroid alone", family="binomial",
  link="logit", effects="random")
  
random_effects_model_dose <- nma.model(data=data_dose, outcome="mean", N="sampleSize",
  sd="SD", reference="Steroid alone", family="normal",
  link="identity", effects="random")
```

### 执行贝叶斯网状Meta分析

```{r}
# 使用nma.run函数执行贝叶斯网状Meta分析
set.seed(20222022) #随机数字生成器
fixed_effects_results_remission <- nma.run(fixed_effects_model_remission, n.adapt=1000,
  n.burnin=1000, n.iter=10000)

fixed_effects_results_dose <- nma.run(fixed_effects_model_dose, 
                                      n.adapt=1000, n.burnin=1000,
                                      n.iter=10000)
                                      
random_effects_results_remission <- nma.run(random_effects_model_remission, n.adapt=1000,
  n.burnin=1000, n.iter=10000)

random_effects_results_dose <- nma.run(random_effects_model_dose, n.adapt=1000,
  n.burnin=1000, n.iter=10000)

#评估效应模型，并输出杠杆图
par(mfrow = c(2,2)) 
nma.fit(fixed_effects_results_remission)
nma.fit(fixed_effects_results_dose)
nma.fit(random_effects_results_remission)
nma.fit(random_effects_results_dose)
```

### 绘制排名图（SUCRA 和 rankogram ）

```{r}
#使用nma.rank函数 绘制治疗排名结果图，largerbetter表示更大更好
sucra_out_remission<- nma.rank(random_effects_results_remission, largerbetter=TRUE)
sucra_out_dose<- nma.rank(fixed_effects_results_dose, largerbetter=FALSE)

# 使用ggplot2（绘图神奇）进行绘图
# install.packages('ggplot2') #安装包，如果已有请忽略
library(ggplot2)  #导入包

#设置颜色
z<-scale_colour_manual(values=c(AZA="#FF6600",
                                MMF="#FF0088", "Steroid alone"="#00FF00", CP_P=
                                  "#007700", Cyclosporine="#6633CC", "DCP_C(6M)"=
                                  "#00CCFF", "DCP_C(12M)"="#FFFF00", Rituximab=
                                  "#AA0000"))
                                  
#绘制累积排序概率图下面积（SUCRA）
s1<- sucra_out_remission$sucraplot+z
s4<- sucra_out_dose$sucraplot+z

#绘制排序概率图（rankogram）
r1<- sucra_out_remission$rankogram+theme(axis.text.x = element_text(angle = 30, 
                                                                    hjust = 1, vjust = 1))
# theme参数是设置主题，包括文字等
r4<- sucra_out_dose$rankogram+theme(axis.text.x = element_text(angle = 30, hjust = 1, vjust = 1))

#输出图片
# install.packages('gridExtra')#安装包
library(gridExtra) #导包
grid.arrange(s1, s4, r1, r4, ncol = 2) #2x2
```
解读：前两幅图是越高越好，后两幅颜色越淡越好，总结：Rituximab疗效最好

### 绘制排名表热图

```{r}
# nma.league() 函数用于获得排名表热图  
league.out_remission<- nma.league(random_effects_results_remission, central.tdcy="median",
                                  order = sucra_out_remission$order, log.scale =TRUE,
                                  low.colour = "springgreen4", mid.colour = "white",high.colour = "red", digits = 2)

#参数解释
#central.tdcy用于设置统计数据，可以设置“mean”或“median”
#order用来排序
#log.scale=TRUE 表示用对数形式显示数据
#colour用于设置颜色，本例低、中、高设置了3种不同颜色
#digits设定小数点后的显示位数
league.out_dose<- nma.league(fixed_effects_results_dose, central.tdcy="median", order =
                               sucra_out_dose$order, log.scale =TRUE, low.colour =
                               "springgreen4", mid.colour = "white", high.colour =
                               "red", digits = 2)

#绘制排名表热图
l1<-league.out_remission$heatplot
l4<-league.out_dose$heatplot
grid.arrange(l1, l4, ncol = 1) #图片放在一列上输出

#可以将排名表热图作为表格输出
league.out_remission$table
league.out_remission$longtable
```
解读：不同颜色代表不同的效果

### 绘制森林图

```{r}

# 使用nma.forest() 函数绘制 森林图
#参数解释与排名表热图一样
f1<- nma.forest(random_effects_results_remission, central.tdcy="median", log.scale =TRUE,
                comparator = "Steroid alone")
f4<- nma.forest(random_effects_results_remission,
                central.tdcy="median", log.scale =TRUE,comparator =
                  "Steroid alone")
grid.arrange(f1, f4, ncol = 2) #输出森林图
```
解读：Rituximab是最有效的疾病缓解干预措施
