---
title: scitb包1.5版本发布—增加了统计值的结果和自动判断数据是否正态分布的功能
author: 天桥下的卖艺者
date: '2023-11-10'
slug: scitb-1-5
categories:
  - 统计学
  - scitb
tags:
  - scitb
  - 统计学
  - 基线表格
---

来自[scitb包1.5版本发布---增加了统计值的结果和自动判断数据是否正态分布的功能](https://mp.weixin.qq.com/s/9yY8UIyEVqkiLhHJrr0Row)

## 代码安装

```         
install.packages("scitb")
```

安装过旧版本的从新安装一次就可以升级了

**scitb**包1.5版本修正了上个版本的一些小错误，根据粉丝的建议，增加了两个新功能：
1. 一个是返回了统计值的结果，因为咱们国内的论文投稿的时候经常需要上报一些卡方值，F值等什么的，其实**scitb**包计算的时候已经生成这个值了，只是没有列出来，这次增加了这个功能，
2. 还有一个是增加了自动判断数据是否是正态分布，然后根据是否是正态分布返回相应的结果，如果不是正态分布的话返回的是中位数和四分位数表示，P值也是使用秩和检验计算出来。

## 数据演示
下面我来演示一下，**scitb**包生成结果需要**stringi**包和**nortest**包支持，这两个包你可以不导入，但要先安装好。
```
install.packages(stringi)
install.packages(nortest)
```
安装好需要的包后我们就可以开始了，先导入R包和数据，**scitb**包自带有我既往的早产数据，咱们直接从包调用
```{r}
library(scitb) 
bc<-prematurity
```

```{r echo=FALSE}
knitr::kable(bc[1:10,])
```


**scitb**包中绘制基线表的主要是`scitb1`函数（以后会有更多其他表格函数），咱们来看下它的函数体
```
scitb1(vars,fvars=NULL,strata,data,dec,num,nonnormal=NULL,type=NULL,
       statistic=F,atotest=T,NormalTest=NULL)
```
咱们先来看一下，vars是变量的意思，你基线表中的变量放进去，fvars是分类变量，就是你vars变量中的分类变量，如果没有的话就留空。strata,就是分层的意思，这里填入你要研究的变量，data这里填入你的数据，dec就是你生成结果的小数点位数，默认是3位，其他的变量我在后面部分穿插来讲。

### 分类变量
咱们先来个分类变量的

假设咱们想race为研究目标，因为它是分类变量，咱们最好把它转成因子，因为**scitb**包有一定对数据类型的判定能力，如果你的分类变量类别大于5个，而你不转成因子的话，它可能自动判定为连续变量，处理方式不一样的，所以这里最好自己设定一下
```{r}
bc$race<-as.factor(bc$race)
```

接下来就是定义全部变量，分类变量和分层变量，这和tableone包一模一样，如果你会使用tableone包，使用**scitb**包起来完全无压力。
```{r}
allVars<-c("age", "lwt","smoke", "ptl", "ht", "ui","ftv", "bwt")
fvars<-c("smoke","ht","ui") 
strata<-"race"
```
一键生成统计结果
```{r}
out<-scitb1(vars=allVars,fvars=fvars,strata=strata,data=bc)
```

```{r echo=FALSE}
knitr::kable(out)
```

咱们看下上图，这里我要好好讲一下，"age",
"lwt"，"ptl"，"ftv"，这4个变量被函数判断成了**非正态分布，bwt被判定成了正态分布**。咱们先看"ptl"，"ftv"这两个的结果非常奇怪好像不怎么对，咱们从新看下数据


"ptl"只有两个分类应该是定义成分类变量，我们把它定义成连续变量搞错了，ftv是看医生的次数，1-6次，虽然看起来好像个连续变量，但是只有6个分类变量，我觉得该是定义为分类变量比较好，可以改成3次一下和3次以上的，咱们从新跑一下
```{r}
fvars<-c("smoke","ht","ui","ptl","ftv")
out<-scitb1(vars=allVars,fvars=fvars,strata=strata,data=bc)
```

```{r echo=FALSE}
knitr::kable(out)
```

我们可以看到age，lwt这两个变量还是被判定为非正态分布，咱们来看下它算的对不对，画个直方图
```{r}
hist(bc$age) 
hist(bc$lwt) 
hist(bc$bwt)
```


我们可以看到前两个不是正态分布，而bwt是明显的正态分布，算得还是比较准的。这里参照了SPSS的算法。

SPSS对于正态分布提供2种算法Shapiro-Wilk检验和Kolmogorov--Smirnov检验。Shapiro-Wilk检验是用于样本量小于3500的。

而在**scitb**包中提供了5种算法，默认的是：

- 当样本量小于3500使用Shapiro-Wilk检验
- 样本量大于3500使用Kolmogorov--Smirnov检验。

你要是觉得这两种检验算得不准的话，这里还提供有"ad","cvm","pearson"3种检验，使用NormalTest参数控制，比如
```{r}
out<-scitb1(vars=allVars,fvars=fvars,strata=strata,data=bc,NormalTest="ad")
```

```{r echo=FALSE}
knitr::kable(out)
```

近年来有文献表明"ad","cvm"这两种方法优于前面两种，但前两种是经典算法，被大众接受，所以我默认了前两种。

自动计算正态分布受到atotest参数控制，默认是atotest=T，比如你不想使用函数自动帮你计算正态分布，你想自己定义，可以关了，通过nonnormal这个参数来定义非正态参数

```{r}
out<-scitb1(vars=allVars,fvars=fvars,strata=strata,data=bc,nonnormal=c("lwt"),atotest = F)
```

```{r echo=FALSE}
knitr::kable(out)
```

我们可以看到就只有lwt定义为非正态分布。

我这里要重点说一下，如果你使用nonnormal这个参数来定义非正态分布的参数，一定要设置atotest
= F，把自动判定关掉，不然是没有用的，还是会自动判定的。

接下来说一下统计值，默认是不返回统计值，统计值由参数statistic控制，默认是statistic=F，如果你的文章需要统计值，可以
```{r}
out<-scitb1(vars=allVars,fvars=fvars,strata=strata,data=bc,statistic=T)
```

```{r echo=FALSE}
knitr::kable(out)
```

这里解释一下:

- 如果是分类变量这里的方法是卡方，一律是卡方值（χ2）

- 如果是连续变量:
 1. 如果是正态分布的话就是使用单因素方差分析，它的值是F值
 2. 如果是非正态分布的话，使用的是秩和检验，也有叫克鲁斯卡尔-沃利斯检验（Kruskal-Wallis），在SPSS中叫做K检验，算出来的结果和tableone一模一样的，有兴趣可以自己去算一下。


在新版本中，除了介绍分割点外，还会出现红字温馨提醒你，分层变量也就是目标变量被当做一个连续变量来处理了。
