---
title: "使用排序值的基因集进行GSEA之clusterProfiler"
author: "欧阳松"
date: "2022-10-01"
slug: clusterProfiler-gsea
categories:
- GSEA
- "Pre-ranked GSEA"
- clusterProfiler
tags:
- GSEA
- "Pre-ranked GSEA"
- clusterProfiler
---

今天，使用clusterProfiler来做富集分析，就目前而言，我不喜欢ORA富集分析，是因为ORA要分上调和下调，虽然有一些办法可以同步进行，但是整体运行GSEA不香吗？按照NES直接分为上调和下调，不是更简单明了吗？

其实**clusterProfiler**和**fgsea**的运行原理差不多，需要一个带有排序值的基因列表和一个gmt（或gson）文件，而且我看了一下代码，普通的GSEA结果就是使用fgsea的方法，只不过**clusterProfiler**又添加了qvalue值和校正p值的方法，结果更加丰富吧，而**且clusterProfiler**可以在线爬各种gmt数据，这也省了不少工作，只是在运行GO的时候，时间特别长，所以一般我推荐用`gseKEGG`就可以了，当然如果你觉得KEGG太老套，也可以运行`gseWP`去爬Wikipathway的结果，如果还觉得不新鲜，还可以使用**ReactomePA**包去运行`gsepathway`，不过那个包有500M。。。

我们学习如何**clusterProfiler**用来进行KEGG分析，同时可视化结果，关于可视化主要是运行**enrichplo**t包，这个我可以后面单独再学习。

## 数据的准备

跟**fgsea**一样，进行GSEA需要两组数据：

 1. 一个带有排序的基因列表
 2. 一个相关富集分析的`gmt`或`gson`文件。

但是**clusterProfiler**可以直接爬KEGG的gmt，所以我们其实只需要准备带数值基因列表就可以了，比如**DOSE**包自带的geneList。

> -   如果你准备好来自己的GMT文件，那么需要运行的函数是`GSEA()`，我之前在简书写过一个个教程：[R做GSEA富集分析 - 简书 (jianshu.com)](https://www.jianshu.com/p/bb7442bb8cad)，可以参考。

关于有了差异分析结果，不知道怎么做GSEA，主要因为不知道怎么定义genelist，可以看Y叔的这个教程[听说你有RNAseq数据却不知道怎么跑GSEA (qq.com)](https://mp.weixin.qq.com/s/aht5fQ10nH_07CYttKFH7Q)


### 加载genelist
```
library(clusterProfiler)
data(geneList,package = 'DOSE') ## 加载基因列表
```

```{r message=FALSE, warning=FALSE,echo=FALSE}
library(clusterProfiler)
data(geneList,package = 'DOSE')
```

### 加载gmt

接下来，我们读取`.gmt`文件，由于可以在线爬KEGG，所以一般无需准备，但是有时候我们也会遇到断网的情况，这时候有两种办法：

1.  使用下载好的gmt文件，**clusterProfiler**自带`read.gmt`函数，可以直接读取，当然现在Y叔开始研发gson格式了，还写了[KEGG的富集分析终于真的本地化了](https://mp.weixin.qq.com/s/c17CKZoYEBjHxH_YAcDHeA)这篇文章，这个可能未来会有变化吧。

2.  使用离线版kegg.db，这个需要提取下载好，到时候设置`use_internal_data=F`即可，这个可以参考[多物种批量下载KEGG数据并做成KEGG.db包](https://mp.weixin.qq.com/s/PwrdQAkG3pTlwMB6Mj8wXQ)这个文章。我可以推荐用离线的办法。

简单演示就是：

    remotes::install_github("YuLab-SMU/createKEGGdb")
    library(createKEGGdb)
    create_kegg_db('hsa') # 创建人类数据库
    install.packages("./KEGG.db_1.0.tar.gz", repos=NULL)
    library(KEGG.db)

    gmt<-read.gmt("~/c2.cp.kegg.v2022.1.Hs.entrez.gmt") 

## GSEA分析

有了genelist和离线的KEGG数据包，我们就可以快速的运算GSEA了,如果网络不好的话，建议使用最新的离线结果，两种结果的代码只差`use_internal_data`的设置。

另外，我们也可以使用Y叔开发的gson格式来进行离线的运算，见[一次性运行多组GSEA富集分析](/course/multi-gsea/)的教程。
```
## 在线KEGG
keggonine<-gseKEGG(geneList = geneList,
                  organism = "hsa",
                  minGSSize = 10, ## 最小运行次数
                  maxGSSize = 500, ## 最大运行次数
                  eps = 0, #为了获得更精准的结果，可以设置为0
                  pvalueCutoff = 0.95, #我们设置成0.95
                  pAdjustMethod = "none",#不校正
                  use_internal_data = F #用在线KEGG
                  )
                  
## 离线KEGG，基于gson
library(gson)
KEGG_gson<- read.gson('~/KEGG_human.gson') ## 加载提前爬好的gson文件
keggoffine <- GSEA(geneList, 
              gson = KEGG_gson,
              minGSSize = 20, 
              maxGSSize = 1000, 
              eps=0, # 设置这个可以获得更好的p值
              pvalueCutoff = 0.5 # p值调小一点
 )
```

```{r message=FALSE, warning=FALSE,echo=F}
## 在线KEGG
keggonine<-gseKEGG(geneList = geneList,
                  organism = "hsa",
                  minGSSize = 10, ## 最小运行次数
                  maxGSSize = 500, ## 最大运行次数
                  eps = 0, #为了获得更精准的结果，可以设置为0
                  pvalueCutoff = 0.95, #我们设置成0.95
                  pAdjustMethod = "none",#不校正
                  use_internal_data = F #用在线KEGG
                  )
## 离线KEGG，基于gson
library(gson)
KEGG_gson<- read.gson('/Users/mac/Documents/GitHub/gson-files/KEGG_human.gson')
keggoffine <- GSEA(geneList, 
              gson = KEGG_gson,
              minGSSize = 20, 
              maxGSSize = 1000, 
              eps=0, # 设置这个可以获得更好的p值
              pvalueCutoff = 0.5 # p值调大一点
 )
```

由于是使用的是ENTREZID格式进行了运算，结果中的基因名都是ENTREZID格式，如果想转换为SYMBOl，可以直接使用`setReadable()`函数实现。

```{r message=FALSE, warning=FALSE}
keggonine <- setReadable(keggonine, 'org.Hs.eg.db', 'ENTREZID')
keggoffine <- setReadable(keggoffine, 'org.Hs.eg.db', 'ENTREZID')
```

另外clusterProfiler之所以叫clusterProfiler，使用cluster就是多簇的意思，如果我们想将两个结果合并起来，这个直接用`merge_result()`函数实现。

```{r}
## 将两组数据合并
kegg<-merge_result(list(KEGGoffline=keggoffine,KEGGonline=keggonine))
```

## 结果可视化

可以直接使用keggoffine\@result或者data.frame(keggoffine)直接提取结果，如果需要导出来，可以使用以下函数直接保存到本地文件夹，我们可以看看前几列数据，离线数据见Table \@ref(tab:table1)所示，在线数据见Table \@ref(tab:table2)所示。

    a=data.frame(keggoffine)
    write.csv(a,'keggoffine.csv')

```{r table1,echo=FALSE}
knitr::kable(data.frame(keggoffine)[1:5,2:8],caption = "离线KEGG结果",digits=3)
```

```{r table2,echo=FALSE}
knitr::kable(data.frame(keggoffine)[1:5,2:8],caption = "在线KEGG结果",digits=3)
```

可以看到两者几乎一致（除了在线的速度更慢。。。），接着就是最秀的可视化环节了。

## 可视化数据

**clusterProfiler**的结果有自带的dotplot、gseaplot、cnetplot和ridgeplot等可视化函数，但是最全面的其实是**enrichplot**包，关于**enrichplot**包的介绍可以看[enrichplot: 让你们对clusterProfiler系列包无法自拔](https://mp.weixin.qq.com/s/93XIeDF3mUFX0koX6mTRpA)这个教程，当然你也可以关注Y叔的公众号，会经常更新各种功能，欲罢不能。

当然，为了符号我自己的一些需求，我还修改了部分参数，改成了**myenrichplot**包，等以后有时间再研究怎么开发新包吧，这里要最近以往的**clusterProfiler**的结果里q值是qvalues，目前改成了qvalue，所以对于以前的结果，**myenrichplot**包在`gsaplot2()`中还使用不了

### Dotplot

为了更好的显示效果，我们这时候可以关闭**clusterProfiler**的了，直接用我的**myenrichplot**包，后面有美化需求我还可以再修改。

在Y叔GSEA结果里，隐藏了一个sign的结果，也就是按**NES**是否大于0为激活或抑制，有了这个分组，我们就可以很好的显示哪些是激活通路，哪些是抑制通路，而且逻辑是各组相同的数量，这里应用到的函数可以看我写的[使用排序值的基因集进行GSEA之fgsea](/course/fgsea/)教程里。这里我修改里原来的配色，而且对标签添加里一个外框，同时对于合并的两组结果也是可以使用的。**myenrichplot**包的Dotplot见Figure \@ref(fig:fig1)所示，而**enrichplot**包的Dotplot见Figure \@ref(fig:fig2)所示，当然我们也可以同时比较两组结果，见Figure \@ref(fig:fig3)所示。可以发现我的结果出的图是不是很素雅，而且在分面上，我把首字母改成了大写。

```{r fig1, fig.align='center', fig.cap="myenrichplot的dotplot", message=FALSE, warning=FALSE}
# remotes::install_git('https://gitee.com/swcyo/myenrichplot') #目前是1.21.2版
library(myenrichplot) ## 我修改的包
library(ggplot2) 
p1<-dotplot(keggoffine,split=".sign", ## GSEA结果里隐藏的小技能
        showCategory = 10, #选择各组要显示的数量
        label_format = 40, #现在可以设置文本的长度里
        title="GSEA-KEGG")+
  facet_grid(~.sign)
p1
```

```{r fig2, fig.align='center', fig.cap="enrichplot的dotplot"}
### 看看enrichplot的图
p2<-enrichplot::dotplot(keggoffine,split=".sign",
                        showCategory = 10,
                        label_format = 40,
                        title="GSEA-KEGG")+
                 facet_grid(~.sign)
p2
```

```{r fig3, fig.align='center', fig.cap="两组的dotplot", fig.width=11}
p3<-dotplot(kegg,split=".sign",showCategory = 6,label_format = 40,title="CLuster-GSEA-KEGG")+facet_grid(~.sign)
p3
```

### GSEA-plot

GSEA的核心是单个结果的rank和曲线，**enrichplot**里有`gseaplot()`，`gseaplot2()`、`gsearank()`等参数，其中`gseaplot2()`是可以显示p值的，还能画多条曲线，而为了修改一些配色，增加NES和q值等功能，我对原包进行了修改，打包成了**myenrichplot**。

> -   提示：最新版的**clusterProfiler**的q值列名是`qvalue`，而不是之前的结果`qvalues`，如果你运行我的包提示定义了错误的列，只能说你要更新**clusterProfiler**了。

#### 1、gseaplot()

其实是由两部分组成的，上部分为Ranked list，下部分为运行ES值，可以单独提出来，默认显示全部，设置by="runningScore"显示运行ES，by="preranked"显示Ranked list，当然如果但看结果的画设置p[1]，或是p[2]也可以。这个图只能画一条曲线，默认的颜色是绿色，我改成来红色，并且加上了NES、P值和q值，结果见Figure \@ref(fig:fig4)所示。

```{r fig4, fig.align='center', fig.cap="gseaplot"}
p4<-gseaplot(keggoffine,
             1, #选择第几条通路，也可以用"hsa04060"来表示
             title = keggoffine$Description[1] #最简单的提取办法
             )
p4
## p4[1]
```

#### 2、gsearank()

同样一次只能画一条曲线，不过我修改了背景和文字位置，同时定义了是否要显示NES、p和q值，只需要设置`pvalue_table = T`，这个功能**enrichplot**还没有，见Figure \@ref(fig:fig5)所示。

```{r fig5, fig.align='center', fig.cap="gsearank"}
p5<-gsearank(keggoffine,17,title = keggoffine$Description[17],
             pvalue_table = T, ##新增的功能
         output = 'plot'#如果想看具体结果，则选'table'
         )
p5
```

#### 3、gseaplot2()

可以画单条曲线，也可以画多条曲线，还可以显示p值等信息，我的修改版里添加了ES为0的基线，修改了显示p值的结果，修改了背景和字体，还修改底下图的配色。

先看看单条曲线的结果，显示一下p值，见Figure \@ref(fig:fig6)所示。

```{r fig6, fig.align='center', fig.cap="单条gseaplot2"}
p6<-gseaplot2(keggoffine,1,
              title = keggoffine$Description[1],
              color = "#FA5860", #设置线条颜色
              base_size = 12, #设置字体大小
              rel_heights = c(1.5, 0.5, 1), # 设置三组图的比例
              subplots = 1:3, #设置需要显示的图，如c(1,2)
              pvalue_table = TRUE, #设置显示p值
              ES_geom = "line" #还有一种'dot'的点图
              )
p6
```

接着我们可以看多条曲线的结果，我们可以按序列号看结果，也可以自定义需要的结果，还可以修改一些配色，见Figure \@ref(fig:fig7)所示。

```{r fig7, fig.align='center', fig.cap="多条gseaplot2", fig.height=7, fig.width=7}
p7<-gseaplot2(keggoffine,1:5,
              title = 'KEGG-GSEA',
              color = ggsci::pal_lancet()(5),## 提取ggsci中lancet的配色，数字要对应
              base_size = 12, #设置字体大小
              rel_heights = c(1.5, 0.5, 1), # 设置三组图的比例
              subplots = 1:3, #设置需要显示的图，如c(1,2)
              pvalue_table = TRUE, #设置显示p值
              ES_geom = "line" #还有一种'dot'的点图
              )
p7
```

当然，如果你对正则表达式很熟悉，也可以筛选出显著上调和显著下调的结果，比如我们用最简单的`head`和`tail`函数分别提示ES最高和最低的结果，然后分别拼图，见Figure \@ref(fig:fig8)所示。

```{r fig8, fig.cap="分别上下调", fig.align='center', fig.height=12, fig.width=9}
## ES最高的5个通路名
up<-rownames(keggoffine@result)[head(order(keggoffine@result$enrichmentScore))]
## ES最低的5个通路名
down<-rownames(keggoffine@result)[tail(order(keggoffine@result$enrichmentScore))]
## 分别绘制上下调的通路
phead<-gseaplot2(keggoffine,geneSetID = up,
                 title = "GSEA-KEGG-Activated",
                 pvalue_table = T)
ptail<-gseaplot2(keggoffine,geneSetID = down,
                 title = "GSEA-KEGG-Suppressed",
                 pvalue_table = T)
## 使用aplot进行拼图
aplot::gglist(gglist = list(phead, ptail), ncol=1)
```

#### 标记基因

以前的**enrichplot**是不能标记基因的，最近通过`geom_gsea_gene()`函数又把这个功能加进去了，可以看[你想在GSEA可视化图中标注几个基因？](https://mp.weixin.qq.com/s/-y7DShsFiR4IDTuGAFHR3A)这个教程，虽然有个**GseaVis**的包也有这个功能，不过原生地还是最香。具体的操作可以自己看教程，这里只复现以下。

```{r mark,fig.width=4.5}
g = sample(keggoffine[[keggoffine$ID[1]]],5) ##先提取第一个通路的五个基因
p6[[1]] = p6[[1]]  + geom_gsea_gene(g, geom=ggrepel::geom_text_repel)
p6
```

### Barplot

GSEA本身是没有barplot的，因为Y叔压根就没设置，不过我们可以自定义结果，比如按NES分成两组，然后按p值的颜色进行排序，结果见Figure \@ref(fig:fig9)所示。目前我开发了一个**GSEAbae**的包，已经发布到了Github上，参数类似**barplot()**，可以很方便的绘图，后期可以继续更新。

```{r fig9,fig.cap='gseabarplot'}
# remotes::install_git('swcyo/GSEAbar') 安装GSEAbar包
library(GSEAbar)
gseabar(keggoffine,
        color = "p.adjust", # 按p值显示颜色
        n = 12, #各组显示的数量,当然如果有一组没有那么多，则显示所有结果
        font.size = 14, #字体大小
        title = "GSEA-barplot", # 标题
        length = 45 #文本的长度
        )
```

关于Barplot还有这样一种方法，先按NES分组，然后按log10P值的的图，这个需要定义log10P的方向，其中正相关为正值，负相关为负值。我的**GSEAbar**同样可以实现，见Figure \@ref(fig:fig10)所示。

```{r fig10,fig.cap='gseabarplot2'}
gseabar2(keggoffine,
         n = 10, #各组显示的数量,当然如果有一组没有那么多，则显示所有结果
         font.size = 12,#字体大小
         title = "GSEA-barplot", # 标题
         length = 40,#文本的长度
         color = c("#2874C5", "#f87669") #各组的颜色
         )
```

### Ridgeplot

这个是山峦图，x轴以NES为界，正数就是激活，负数就是抑制，结果见Figure \@ref(fig:fig11)所示。

```{r ridgeplot, fig.width=9, fig.cap="山峦图"}
ridgeplot(keggoffine,label_format = 40)
```

### Emaplot

用来通路与通路关系，需要先使用`pairwise_termsim`函数，否则不能作图，当然我们也可以cluster多图。

```{r emaplot,fig.cap="通路与通路关系图", message=FALSE, warning=FALSE}
emapplot(pairwise_termsim(kegg))+scale_fill_manual(values = c("#2874C5", "#f87669"))
```

### Cnetplot

用来显示通路与基因关系，同样可以cluster

```{r cnetplot,fig.cap="通路与基因关系图", message=FALSE, warning=FALSE}
cnetplot(pairwise_termsim(kegg))+scale_fill_manual(values = c("#2874C5", "#f87669"))
```

### Treeplot

这个是新上的图，非常不错，也可以clustcluster，但是结果太好，还是单个出图好看

```{r treeplot,fig.width=10, message=FALSE, warning=FALSE}
treeplot(pairwise_termsim(keggoffine))
```

### Upsetplot
```{r upsetplot, fig.width=11, message=FALSE, warning=FALSE}
upsetplot(keggoffine)
```
### Heatplot
```{r heatplot, fig.width=12}
heatplot(keggonine)
```

```{r echo=FALSE}
rm(list = ls())
```
另外结合pathview可以重绘KEGG的图，还基因表达量标记颜色，这个以后再说。

目前大概是这些功能，当然也会一直更新下去，有动手能力的可以继续努力画图。
