---
title: 使用aPEAR来增强clusterProfiler的GSEA分析结果
author: 生信技能树
date: '2023-12-11'
slug: apear-gsea
categories:
  - aPEAR
  - GSEA
  - 富集分析
  - 教程
tags:
  - GSEA
  - aPEAR
  - 富集分析
  - 画图
  - 教程
---

最近在**生信技能树**的公众号发现一篇推文，[使用aPEAR来增强clusterProfiler的GSEA分析结果](https://mp.weixin.qq.com/s/q5KHfQv3LoJupAX4TCiZfQ)，今天复现一下。

## 转录组差异分析

首先我们获取**airway**这个包里面的`airway`表达量矩阵，它有8个样品，分成了两组，我们命名为'control'，'case' ，如下所示代码：

```{r message=FALSE, warning=FALSE}
library(data.table)
library(airway,quietly = T)
data(airway) 
mat <- assay(airway)  
keep_feature <- rowSums (mat > 1) > 1 
ensembl_matrix <- mat[keep_feature, ]  
library(AnnoProbe) 
ids=annoGene(rownames(ensembl_matrix),'ENSEMBL','human') 
ids=ids[!duplicated(ids$SYMBOL),]
ids=ids[!duplicated(ids$ENSEMBL),]
symbol_matrix= ensembl_matrix[match(ids$ENSEMBL,rownames(ensembl_matrix)),] 
rownames(symbol_matrix) = ids$SYMBOL 
group_list = as.character(airway@colData$dex)
group_list=ifelse(group_list=='untrt','control','case' ) 
group_list = factor(group_list,levels = c('control','case' ))  
```

然后针对上面的airway这个包里面的airway表达量矩阵，是一个简单的转录组测序后的count矩阵，可以走**DESeq2**进行转录组差异分析，代码如下所示：

```{r message=FALSE, warning=FALSE}
library(DESeq2)
colData <- data.frame(row.names=colnames(symbol_matrix), 
                       group_list=group_list)
dds <- DESeqDataSetFromMatrix(countData = symbol_matrix,
                              colData = colData,
                              design = ~ group_list)
dds <- DESeq(dds) 
res <- results(dds, 
               contrast=c("group_list",
                          levels(group_list)[2],
                          levels(group_list)[1]))
resOrdered <- res[order(res$padj),] 
DEG =as.data.frame(resOrdered)
DEG_deseq2 = na.omit(DEG) ##去掉NA值
```

查看一下差异分析的结果矩阵
```
head(DEG_deseq2) 
```
```{r echo=FALSE}
knitr::kable(head(DEG_deseq2))
```

## 使用clusterProfiler的GSEA方法针对GO数据库进行注释

前面的**DESeq2**进行转录组差异分析后的表格里面有两万多个基因，需要对它们根据里面的log2FoldChange对基因排序后的全部的基因的列表。
代码如下所示：
```{r message=FALSE, warning=FALSE}
nrDEG=DEG_deseq2[,c("log2FoldChange",   "padj")] 
colnames(nrDEG)=c('logFC','P.Value')
library(org.Hs.eg.db)
library(clusterProfiler)
gene <- bitr(rownames(nrDEG), fromType = "SYMBOL",
             toType =  "ENTREZID", ## z转换成更为稳定的ENTREZID基因格式
             OrgDb = org.Hs.eg.db) 
nrDEG = nrDEG[rownames(nrDEG) %in% gene$SYMBOL,]
nrDEG$ENTREZID = gene$ENTREZID[match(rownames(nrDEG) , gene$SYMBOL)]
# https://www.ncbi.nlm.nih.gov/gene/?term=SPARCL1
geneList=nrDEG$logFC
names(geneList)=nrDEG$ENTREZID
geneList=sort(geneList,decreasing = T)
# 运行GSEA的GO
## go_BP_enrich <- gseGO(geneList, OrgDb = org.Hs.eg.db, ont = 'BP')
## head(go_BP_enrich@result)
```
如果网络不好，也可以试试离线gson的方式,参考[一次性运行多组GSEA富集分析](/course/multi-gsea/)的教程
```
library(gson)
GO<-rread.gson("GO_BP_human.gson")
go_BP_enrich <- GSEA(geneList,gson = GO )
head(go_BP_enrich@result)
```

```{r echo=FALSE, message=FALSE, warning=FALSE}
library(gson)
GO<-read.gson('/Users/mac/Documents/GitHub/gson-files/GO_BP_human.gson')
go_BP_enrich <- GSEA(geneList,gson = GO )
head(go_BP_enrich@result)
```

## 默认的可视化
使用enrichplot进行可视化，或者利用我修改过的myenrichplot包美化
```{r gseaplot,fig.align='center'}
p1<-enrichplot::gseaplot2( go_BP_enrich, geneSetID = go_BP_enrich@result[1,1], title = go_BP_enrich@result$Description[1], pvalue_table =T)
p1
```
或者利用我修改过的myenrichplot包美化
```{r gseaplot2,fig.align='center'}
p2<-myenrichplot::gseaplot2( go_BP_enrich, geneSetID = go_BP_enrich@result[1,1], title = go_BP_enrich@result$Description[1], pvalue_table =T)
p2
```
也可以是汇总这个GO数据库进行注释结果表格后展现其上下调的最显著的通路，代码如下所示
```{r top6, fig.align='center', fig.cap="前6个上调通路和6个下调通路", fig.width=9}
#～～～取前6个上调通路和6个下调通路～～～
kk=go_BP_enrich
up_k <- kk[head(order(kk$enrichmentScore,decreasing = T)),];up_k$group=1
down_k <- kk[tail(order(kk$enrichmentScore,decreasing = T)),];down_k$group=-1

dat=rbind(up_k,down_k)
colnames(dat)
dat$pvalue = -log10(dat$pvalue)
dat$pvalue=dat$pvalue*dat$group 
dat=dat[order(dat$pvalue,decreasing = F),]

library(ggplot2)
p3 <- ggplot(dat, aes(x=reorder(Description,order(pvalue, decreasing = F)), y=pvalue, fill=group)) + 
  geom_bar(stat="identity") + 
  scale_fill_gradient(low="#34bfb5",high="#ff6633",guide = FALSE) + 
  scale_x_discrete(name ="Pathway names") +
  scale_y_continuous(name ="log10P-value") +
  coord_flip() + 
  theme_bw()+
  theme(plot.title = element_text(size = 15,hjust = 0.5),  
        axis.text = element_text(size = 12,face = 'bold'),
        panel.grid = element_blank())+
  ggtitle("Pathway Enrichment") 
p3
```
## 使用aPEAR来增强
一行代码可视化，可以看到，确实是效果不一样了，这也就是为什么网络可视化非常受大家欢迎。
```{r enrichmentNetwork,fig.align='center',fig.cap="enrichmentNetwork的效果"}
#install.packages("aPEAR") 
library(aPEAR)
enrichmentNetwork(go_BP_enrich@result)
```
当然了，这个包（aPEAR）肯定是不会就这一个 enrichmentNetwork 函数，更多好玩的用法和参数，可以看官方文档：

- https://github.com/kerseviciute/aPEAR
- aPEAR: an R package for enrichment network visualisation
- aPEAR: an R package for autonomous visualisation of pathway enrichment networks. BioRxiv. 2023 Mar 29; doi: 10.1101/2023.03.28.534514
