---
title: 如何在R中放大或圈注目标选区？
author: 欧阳松
date: '2024-02-17'
slug: r-zoom2
categories:
  - R
  - ggplot2
  - 局部放大
  - ggforce
tags:
  - R
  - 画图
  - 局部放大
  - ggplot2
  - ggforce
---

之前写了一个[R语言画图之图片局部放大](/course/2024-01-21-r-zoom/r-zoom/)的教程。使用的**ggmagnify**这个包实现，今天介绍用**ggforce**这个包对图表的目标区域进行放大或圈选标注。

同样使用*iris*数据集进行示意使用实战。

## 相关R包下载与载入

```
#相关R包下载与载入：
install.packages("ggforce") #稳定版
devtools::install_github("thomasp85/ggforce") #开发版
library(ggforce)
library(ggplot2)
library(dplyr)
#使用鸢尾数据集进行测试：
dt <- iris
head(dt)
```

```{r echo=FALSE, message=FALSE, warning=FALSE}
library(ggforce)
library(ggplot2)
library(dplyr)
dt <- iris
knitr::kable(head(dt))
```

## 绘制散点图

首先绘制一个简单的散点图，同之前教程。
```{r}
# 设置一个配色
mycol <- c("#2fa1dd", "#e6b707", "#f87669")
# 绘图
ggplot(dt, aes(Petal.Length, Petal.Width, colour = Species)) +
geom_point() +
scale_color_manual(values=rev(mycol)) +
theme_bw()
```

## 分面：局部放大目标选区

使用`facet_zoom()`函数进行分面的局部放大。

### 在X轴上放大局部选区
```{r}
ggplot(dt, aes(Petal.Length, Petal.Width, colour = Species)) +
facet_zoom(x = Species == "versicolor") + #放大versicolor所在区域的散点
geom_point() +
scale_color_manual(values=rev(mycol)) +
theme_bw()
```

还可以放大自定义区域
```{r}
ggplot(dt, aes(Petal.Length, Petal.Width, colour = Species)) +
facet_zoom(xlim = c(4.5, 5.5)) + #放大x轴数据处于4.5-5.5的区间
geom_point() +
scale_color_manual(values=rev(mycol)) +
theme_bw()
```

### 在y轴上放大局部选区
```{r}
ggplot(dt, aes(Petal.Length, Petal.Width, colour = Species)) +
facet_zoom(y = Species == "virginica") +
geom_point() +
scale_color_manual(values=rev(mycol)) +
theme_bw()
```

### 在xy轴上同时放大局部选区

```{r}
ggplot(dt, aes(Petal.Length, Petal.Width, colour = Species)) +
facet_zoom(xy = Species == "versicolor") +
geom_point() +
scale_color_manual(values=rev(mycol)) +
theme_bw()
```

同样，我们还可以使用`ylim`以及`x/ylim`参数来自定义在y轴或x/y轴上的放大区间范围，这里不再赘述。

## 为图表添加几何轮廓及标注

### 矩形框选添加

#### 对所有分组添加
```{r message=FALSE, warning=FALSE}
##对所有分组添加：
ggplot(dt, aes(Petal.Length, Petal.Width, colour = Species)) +
geom_mark_rect(aes(fill = Species)) +
geom_point() +
scale_color_manual(values=rev(mycol)) +
scale_fill_manual(values=rev(mycol)) +
theme_bw()
```

#### 特定分组添加
```{r}
#对特定分组添加：
ggplot(dt, aes(Petal.Length, Petal.Width, colour = Species)) +
geom_mark_rect(aes(fill = Species, filter = Species == 'setosa')) +
geom_point() +
scale_color_manual(values=rev(mycol)) +
scale_fill_manual(values=rev(mycol)) +
theme_bw()
```

#### 图中添加文字标注

```{r}
ggplot(dt, aes(Petal.Length, Petal.Width, colour = Species)) +
geom_mark_rect(aes(fill = Species, label = Species), con.cap = 0) + #con.cap用于调整连线和图形之前的距离，0时为直接相连
geom_point() +
scale_color_manual(values=rev(mycol)) +
scale_fill_manual(values=rev(mycol)) +
theme_bw()
```

### 圆形框选添加
```{r}
ggplot(dt, aes(Petal.Length, Petal.Width, colour = Species)) +
geom_mark_circle(aes(fill = Species, label = Species), con.cap = 0) +
geom_point() +
scale_color_manual(values=rev(mycol)) +
scale_fill_manual(values=rev(mycol)) +
theme_bw()
```

### 椭圆框选添加
```{r}
ggplot(dt, aes(Petal.Length, Petal.Width, colour = Species)) +
geom_mark_ellipse(aes(fill = Species, label = Species), con.cap = 0) +
geom_point() +
scale_color_manual(values=rev(mycol)) +
scale_fill_manual(values=rev(mycol)) +
theme_bw()
```

### 不规则区域圈选
```{r}
ggplot(dt, aes(Petal.Length, Petal.Width, colour = Species)) +
geom_mark_hull(aes(fill = Species, label = Species), con.cap = 0) +
geom_point() +
scale_color_manual(values=rev(mycol)) +
scale_fill_manual(values=rev(mycol)) +
theme_bw()
```

### 将不规则的边缘调平整
```{r}
ggplot(dt, aes(Petal.Length, Petal.Width, colour = Species)) +
geom_mark_hull(aes(fill = Species, label = Species), con.cap = 0, concavity = 3.5) + #concavity默认为2，数值越大凹凸度越低
geom_point() +
scale_color_manual(values=rev(mycol)) +
scale_fill_manual(values=rev(mycol)) +
theme_bw()
```
