---
title: R语言画图之图片局部放大
author: 欧阳松
date: '2024-01-21'
slug: r-zoom
categories:
  - R
  - 图片放大
  - ggplot2
  - 教程
  - ggmagnify
tags:
  - R
  - 画图
  - ggplot2
  - ggmagnify
---

 在处理图片的时候，有时候需要将局部图片放大，比如病理的免疫组化的图，那么如何实现R的局部放大呢？
 
> 记录一个蛮有趣的功能，选择性放大图片的部分区域。处理密集分布数据应该很有效，示例数据不是很合适。

## 示例数据演示
 我们使用测试数据*iris*，绘制Petal.Length与Petal.Width相关散点图。
### 加载数据 
```{r}
data(iris)
## 显示前10行数据
knitr::kable(iris[1:10,])
```

### 绘制散点图
```{r}
library(ggplot2)
theme <- theme_bw()+ 
         theme(plot.title = element_text(hjust = 0.5,size = 22),
               axis.text.x = element_text(hjust = 0.5,size = 18), 
               axis.text.y = element_text(hjust = 0.5,size = 18),
               axis.title.y = element_text(size = 18), 
               axis.title.x = element_text(size = 18), 
               legend.text = element_text(size = 18),
               legend.title = element_blank(),
               legend.position = c(0.85,0.2),
               legend.background = element_blank())
p1 <- ggplot(data = iris, aes(x = Petal.Length, y = Petal.Width)) +
      geom_point(aes(color = Species),size = 2) +
      scale_color_manual(values = c("#2fa1dd","#e6b707","#f87669")) +
      theme
p1 <- p1 + geom_smooth(method = 'lm', formula = y~x, se = TRUE, show.legend = FALSE, color = "#66C2A5") 
p1
```

### 安装并加载ggmagnify
ggmagnify目前还没有被CRAN收录，目前有两种安装方式：GitHub和r-universe

```
# 如果可以访问GitHub
# remotes::install_github("hughjonesd/ggmagnify")
# 国内可通过r-universe进行安装
install.packages("ggmagnify", repos = c("https://hughjonesd.r-universe.dev", 
                 "https://cloud.r-project.org"))
library(ggmagnify)                
```

```{r echo=FALSE}
library(ggmagnify)
```

### 指定局部放大区域

 指定局部放大区域的话，我们需要定义相应的坐标，比如原图需要放大的区域坐标，以及将放大后的局部图插入到原图的位置坐标。
 
 指定放大坐标范围与放大后图片放置区域，顺序为`xmin`, `xmax`, `ymin`, `ymax`
```{r}
target = c(4.6,5.4,1.5,2) ##目标区域的x轴为4.6-5.4，y轴为4.1-5.2
insert = c(1.2,3,1.3,2.5) ##插入区域的x轴为1.2-3，y轴为1.3-2.5
```

放大局部区域只需要一步函数`geom_magnify()`

```{r message=FALSE, warning=FALSE}
p2 <- p1 + geom_magnify(from = target,to = insert)
p2
```

我们还可以放大局部区域（添加坐标轴）,并自定义轮廓线颜色
```{r message=FALSE, warning=FALSE}
p3 <- p1 + geom_magnify(from = target,
                        to = insert,
                        proj ="facing",
                        colour = "#0066fe",
                        linewidth = 0.5,
                        axes = TRUE)
p3
```

对比看一下三图的效果
```{r fig.height=5, fig.width=15, message=FALSE, warning=FALSE}
ggpubr::ggarrange(p1,p2,p3,ncol = 3)
```

## 更多功能演示
根据官网文档介绍，适当进行演示

### 基本嵌入

要创建嵌入，使用 `geom_magnify(from,to)`。`from`可以是一个列表，给出要放大区域的四个角：
`from = c(xmin, xmax, ymin, ymax)`。也可以使用`xmin`等。

同样，`to` 指定了放大后的嵌入部分的位置： `to = c(xmin, xmax, ymin, ymax)`。


```{r example-basic, message=FALSE, warning=FALSE}
library(ggplot2)
library(ggmagnify)

ggp <- ggplot(iris, aes(Sepal.Width, Sepal.Length, colour = Species)) +
  geom_point() + xlim(c(2, 6))+theme_bw()

from <- list(3, 4, 6.5, 7.5)
to <- list(4, 6, 5, 6.5)

ggp + geom_magnify(from = from, to = to)
```

### 插入阴影

```{r example-shadow, message=FALSE, warning=FALSE}

loadNamespace("ggfx")

ggp + geom_magnify(from = from, to = to, 
                   shadow = TRUE)
```

### 椭圆形

需要 R 4.1 或更高版本和适当的图形设备。

```{r example-ellipse, message=FALSE, warning=FALSE}

ggp + geom_magnify(from = from, to = to, 
                   shape = "ellipse", shadow = TRUE)
```

### 选择特定要放大的点

选择要放大特定值的点，可在 `aes()` 中映射 `from`：
  
```{r example-logical-from, message=FALSE, warning=FALSE}
ggpi <- ggplot(iris, aes(Sepal.Width, Sepal.Length, colour = Species)) +
  geom_point() + xlim(c(1.5, 6))+theme_linedraw()

ggpi + geom_magnify(aes(from = Species == "setosa" & Sepal.Length < 5),  ## 选择物种为setosa，且长度<5
                    to = c(4, 6, 6, 7.5))
```

### 分面

```{r example-faceting, message=FALSE, warning=FALSE}
ggpi +
  facet_wrap(vars(Species)) +
  geom_magnify(aes(from = Sepal.Length > 5 & Sepal.Length < 6.5), 
               to = c(4.5, 6, 6, 7.5),
               shadow = TRUE)
```

### 放大任意区域（实验）

使用 `shape = "outline"` 放大一组点的凸壳：

```{r example-outline, message=FALSE, warning=FALSE}
library(dplyr)

starwars_plot <- starwars |> 
  mutate(Human = species == "Human") |> 
  select(mass, height, Human) |> 
  na.omit() |> 
  ggplot(aes(mass, height, color = Human)) + 
  geom_point() + xlim(0, 220) + ylim(0, 250) + 
  theme_dark() +
  theme(panel.grid = element_line(linetype = 2, colour = "yellow"), 
        axis.line = element_blank(), 
        panel.background = element_rect(fill = "black"),
        legend.key = element_rect(fill= "black"),
        rect = element_rect(fill = "black"),
        text = element_text(colour = "white")) +
  scale_colour_manual(values = c("TRUE" = "red", "FALSE" = "lightblue")) +
  ggtitle("Mass and height of Star Wars characters",
          subtitle = "Humans magnified")

starwars_plot +
  geom_magnify(aes(from = Human), to = c(30, 200, 0, 120), shadow = TRUE,
               shadow.args = list(colour = "yellow", sigma = 10,
                                  x_offset = 2, y_offset = 5),
               alpha = 0.8, colour = "yellow", linewidth = 0.6, 
               shape = "outline", expand = 0.2)
```

### 使用图形或数据框放大任何形状
  
```{r example-grob, message=FALSE, warning=FALSE}

s <- seq(0, 2*pi, length = 7)
hex <- data.frame(x = 3 + sin(s)/2, y = 6 + cos(s)/2) 

ggpi + geom_magnify(from = hex, 
                    to = c(4, 6, 5, 7), shadow = TRUE, aspect = "fixed")
```

### 地图 (试验)

对于地图，`shape = "outline"`只放大选定的地图多边形：
  
```{r example-map, message=FALSE, warning=FALSE}

usa <- sf::st_as_sf(maps::map("state", fill=TRUE, plot =FALSE))

ggpm <- ggplot(usa) +
  geom_sf(aes(fill = ID == "texas"), colour = "grey20") +
  coord_sf(default_crs = sf::st_crs(4326), ylim = c(10, 50)) + 
  theme(legend.position = "none") +
  scale_fill_manual(values = c("TRUE" = "red", "FALSE" = "steelblue4"))


ggpm + geom_magnify(aes(from = ID == "texas"),
                    to = c(-125, -98, 10, 30), 
                    shadow = TRUE, linewidth = 1, colour = "orange2",
                    shape = "outline", 
                    aspect = "fixed", 
                    expand = 0) 
```

### 添加轴

```{r example-axes, message=FALSE, warning=FALSE}

ggp + 
  scale_x_continuous(labels = NULL) + 
  geom_magnify(from = from, to = to, 
               axes = "xy")
```


### 投影线和边界

#### 颜色和线型

```{r example-colours, message=FALSE, warning=FALSE}

ggp + 
  geom_magnify(from = from, to = to,
               colour = "darkgreen", linewidth = 0.5, proj.linetype = 3)
```


#### 投影线样式

```{r example-proj, message=FALSE, warning=FALSE}

ggpi <- ggplot(iris, aes(Sepal.Width, Sepal.Length, colour = Species)) +
  geom_point()+theme_bw()
from2 <- c(3, 3.5, 6.5, 7)
to2 <- c(2.75, 3.75, 5, 6)

ggpi + 
  geom_magnify(from = from2, to = to2,
               proj = "facing") # 默认

ggpi + 
  geom_magnify(from = from2, to = to2,
               proj = "corresponding") # 各角角落落

ggpi + 
  geom_magnify(from = from2, to = to2,
               proj = "single") # 只一行
```

### 技巧和窍门

#### 为嵌入图添加图层

`geom_magnify()` 在添加图层时会存储绘图。因此，顺序很重要
  
```{r example-order, message=FALSE, warning=FALSE}

ggpi <- ggplot(iris, aes(Sepal.Width, Sepal.Length, colour = Species)) +
  geom_point() + xlim(2, 6)

from3 <-  c(2.5, 3.5, 6, 7)
to3 <- c(4.7, 6.1, 4.3, 5.7)

ggpi + 
  geom_smooth() + 
  geom_magnify(from = from3, to = to3)

# 不打印平滑的插页:
ggpi +
  geom_magnify(from = from3, to = to3) +
  geom_smooth()
```

如果要对插图进行复杂修改，请明确设置 `plot`：
  
```{r example-advanced-2, message=FALSE, warning=FALSE}

booms <- ggplot(faithfuld, aes(waiting, eruptions)) +
  geom_contour_filled(aes(z = density), bins = 50) +
  scale_fill_viridis_d(option = "B") + 
  theme(legend.position = "none")

booms_inset <- booms + 
  geom_point(data = faithful, color = "red", fill = "white", alpha = 0.7, 
             size = 2, shape = "circle filled") + 
  coord_cartesian(expand = FALSE)

shadow.args <- list(
  colour = alpha("grey80", 0.8),
  x_offset = 0,
  y_offset = 0,
  sigma = 10
)

booms + geom_magnify(from = c(78, 90, 4.0, 4.8), to = c(70, 90, 1.7, 3.3),
                     colour = "white", shape = "ellipse",
                     shadow = TRUE, shadow.args = shadow.args,
                     plot = booms_inset)


```

### 保持网格线不变

确保插页使用与主图相同的网格线、在 `scale_x` 和 `scale_y` 中设置 `breaks`：
  
```{r example-gridlines, message=FALSE, warning=FALSE}

ggp2 <- ggplot(iris, aes(Sepal.Width, Sepal.Length, color = Species)) + 
  geom_point() +
  theme_classic() + 
  theme(panel.grid.major = element_line("grey80"),
        panel.grid.minor = element_line("grey90"))

# 不同的网格线:
ggp2 + 
  geom_magnify(from = c(2.45, 3.05, 5.9, 6.6), to = c(3.4, 4.4, 5.5, 6.6),
               shadow = TRUE) 

# 修正网格线:
ggp2 +
  scale_x_continuous(breaks = seq(2, 5, 0.5)) + 
  scale_y_continuous(breaks = seq(5, 8, 0.5)) + 
  geom_magnify(from = c(2.45, 3.05, 5.9, 6.6), to = c(3.4, 4.4, 5.5, 6.6),
               shadow = TRUE) 
```

### 重新计算数据

如果要重新计算插图中的平滑器、密度等，请使用 `recompute`。

```{r example-recompute, message=FALSE, warning=FALSE}

df <- data.frame(x = seq(-5, 5, length = 500), y = 0)
df$y[abs(df$x) < 1] <- sin(df$x[abs(df$x) < 1])
df$y <- df$y + rnorm(500, mean = 0, sd = 0.25)

ggp2 <- ggplot(df, aes(x, y)) + 
  geom_point() + 
  geom_smooth(method = "loess", formula = y ~ x) + 
  ylim(-5, 5)

# 默认图形:
ggp2 + geom_magnify(from = c(-1.25, 1.25, -1, 1),
                    to = c(2, 5, 1, 5))

# 重新计算会在再次计算插图的平滑度:
ggp2 + geom_magnify(from = c(-1.25, 1.25, -1, 1),
                    to = c(2, 5, 1, 5),
                    recompute = TRUE)
```

### 图片二次放大

```{r example-magnify-twice, message=FALSE, warning=FALSE}

data <- data.frame(
  x = runif(4000), 
  y = runif(4000)
)
ggm_unif <- ggplot(data, aes(x, y)) +
  coord_cartesian(expand = FALSE) +
  geom_density2d_filled(bins = 50, linewidth = 0, n = 200) +
  geom_point(color='white', alpha = .5, size = .5) + 
  theme(legend.position = "none")


ggm_unif + 
  geom_magnify(from = c(0.05, 0.15, 0.05, 0.15), to = c(0.2, 0.4, 0.2, 0.4), 
               colour = "white", proj.linetype = 1, linewidth = 0.6) +
  geom_magnify(from = c(0.25, 0.35, 0.25, 0.35), to = c(0.45, 0.85, 0.45, 0.85), 
               expand = 0, colour ="white", proj.linetype = 1)

```

嵌入式中的*嵌入*要复杂一些，但也是可行的：
  
```{r example-and-so-ad-infinitum, message=FALSE, warning=FALSE}

ggp <- data.frame(x = rnorm(1e5), y = rnorm(1e5), 
                  colour = sample(8L, 1e5, replace = TRUE)) |> 
  ggplot(aes(x = x, y = y, colour = factor(colour))) + 
  scale_color_brewer(type = "qual", palette = 2) +
  geom_point(alpha = 0.12, size = 0.7) + 
  lims(x = c(-3,3), y = c(-3,3)) +
  theme_classic() + theme(panel.grid = element_blank(), 
                          axis.line = element_blank(), 
                          plot.background = element_rect(fill = "black"),
                          panel.background = element_rect(fill = "black"),
                          title = element_text(colour = "white"),
                          legend.position = "none")

ggpm <- ggp + 
  lims(x = c(-0.3, 0.3), y = c(-0.3, 0.3)) + 
  geom_magnify(from = c(-0.03, 0.03, -0.03, 0.03),
               to = c(-0.3, -0.1, -0.3, -0.1),
               expand = FALSE, colour = "white")

ggp + 
  geom_magnify(plot = ggpm, 
               from = c(-0.3, 0.3, -0.3, 0.3),
               to = c(-3, -1, -3, -1),
               expand = FALSE, colour = "white") +
  labs(title = "Normal data", 
       subtitle = "The distribution gets more uniform as you zoom in")
```
